【裁判字號】    98,訴,639
【裁判日期】    980813
【裁判案由】    清償債務等
【裁判全文】
臺灣板橋地方法院民事判決               98年度訴字第639號
原      告  登威音響股份有限公司
法定代理人  丙○○
訴訟代理人  朱逸群律師
複代理人    謝宜成律師
            周佳弘律師
被      告  丁○○
                        樓
訴訟代理人  凌見臣律師
上列當事人間請求清償債務等事件，經本院於民國98年7 月27日
言詞辯論終結，判決如下：
    主  文
被告應給付原告新臺幣陸萬捌仟元，及自民國九十八年三月二十
七日起至清償日止，按年息百分之五計算之利息。
原告其餘之訴駁回。
訴訟費用由被告負擔百分之三；餘由原告負擔 。
本判決第一項得假執行；倘被告以新臺幣陸萬捌仟元為原告預供
擔保，得免為假執行。
原告其餘假執行之聲請駁回。
    事實及理由
一、原告主張：
  (一)被告自民國96年3 月起至97年5 月止，陸續向原告借款，金
    額共計新臺幣（下同）207 萬元，迭經催討被告均未置理，
    爰本於借貸契約關係請求被告給付207 萬元。
  (二)又被告原任職原告公司主管（現已離職），於任職期間曾收
    取原告公司應收帳款6 萬8,000 元，迄未繳回公司，此部分
    爰本於不當得利法律關係請求被告返還。
  (三)併為聲明：被告應給付原告213 萬8,000 元，及自起訴狀繕
    本送達翌日（即98年3 月27日）起至清償日止，按年息5%計
    算之利息；原告願供擔保，請准宣告假執行。
二、被告抗辯：關於原告主張被告向其借貸207 萬元部分，被告
    否認之，應由原告負舉證之責。實則此部分原告匯入之金額
    為原告公司之投資款，並非借貸。另被告收取應收帳款6 萬
    8,000 元未繳回公司部分，被告不爭執等語。併為答辯聲明
    ：原告之訴駁回；如受不利判決願供擔保，請免為假執行。
三、兩造不爭執之事項：
  (一)被告原任職原告公司主管（現已離職），於任職期間曾收取
    原告公司應收帳款6 萬8,000 元，迄未繳回公司。
  (二)原告於
    (1)97年4 月18日、同年5 月16日各匯款5,000 元至被告之子
      戊○○帳戶。
    (2)96年12月24日匯款5 萬元；97年4 月28日匯款10萬元、5
      萬元至己○○帳戶。
    (3)97年3 月7 日匯款10萬元；97年3 月13日匯款15萬元；97
      年3 月20日匯款15萬元；97年3 月24日匯款20萬元；97年
      4 月7 日匯款25萬元；97年4 月15日各匯款10萬元、5 萬
      元；97年5 月13日各匯款10萬元、5 萬元，合計115萬元
      至王沛渝帳戶。
      並有電子轉帳- 付款指示瀏覽單3 份、存款憑條5 紙在卷
      可佐。
  (三)96年3 月2 日開會時，在場人除有原告法定代理人丙○○、
    被告外，另有北區代表己○○、中區代表王舜玄、南區代表
    張榮坤。
四、按民事訴訟如係由原告主張權利者，應先由原告負舉證之責
    ，若原告先不能舉證，以證實自己主張之事實為真實，則被
    告就其抗辯事實即令不能舉證，或其所舉證據尚有疵累，亦
    應駁回原告之請求（最高法院17年上字第917 號判例意旨參
    照）。本件原告主張：被告自96年3 月起至97年5 月止，陸
    續向原告借款，金額共計207 萬元等情，既為被告所否認，
    自應由原告就兩造間有借貸之合意及借款之交付負舉證之責
    。查：
  (一)關於93年3 月2 日召開會議時，究係被告以原告公司名義投
    資花蓮投資案？抑或被告向原告公司借款，以個人名義投資
    花蓮投資案？
    (1)經依原告聲請傳訊證人己○○到庭證稱：（97年4 月28日
      有無收到一筆15萬元？）有。是被告在做投資案時，我另
      外開一個戶，作費用報銷。在96年3 月2 日開會時，被告
      提出在花蓮的投資案，是用公司的資金去投資，大概要花
      100 多萬元，所以15萬元是其中的一部分，當時開會時投
      資案被告有說他要離開公司，用這資金去開藝品店，公司
      其他人默認了，沒有人說反對，款項陸續從3 月2 日開始
      ，匯到證人甲○○的戶頭，15萬元也是，那是因為證人甲○○之後離職了，最後一筆才會匯到我的帳戶。匯進來的
      錢都是投資款，沒有在匯到其他人的名下，只有我們二人
      。（這些錢為何不匯到被告帳戶？）證人甲○○是被告的
      助理。這些事情都是交由證人甲○○處理，投資都是他處
      理，訂貨由被告訂，其餘事項都是證人甲○○處理。（當
      時開會時原告法代有無同意此投資案？）原告法代只有默
      認，當時並沒有具體的說要或不要等語。
    (2)證人證人王舜玄到庭證稱：（受僱原告公司擔任何職？）
      中區業務經理。（開會有關投資藝品店時間為何？過程？
      ）96年3月2 日，被告說隔年2 月要退休，這段期間要跟
      公司借用一筆錢投資，當時我沒有聽到說要作珠寶，作珠
      寶是後來才聽說。（當時有說要借多少錢嗎？當時在場人
      有同意嗎？）沒有。當時沒有人說話，因為被告當時是公
      司總監，他說了就算，我們只是坐在那裡而已，陳總也沒
      有說什麼話等語。
    (3)證人張榮坤則稱：（之前受僱公司擔任何職？有無參與96
      年3 月2 日會議？當天過程？）南區業務經理，我印象中
      應該是97年3 月份的會議。當天會議被告說他跟丙○○協
      議好1 年的時間讓丙○○學會當總經理他退居幕後，他1
      個月只開1次經營會議，以後業務會議由丙○○負責，他
      去負責開另外一個事業部，後來我才知道是珠寶買賣，當
      時會議上他並沒有說的很清楚。（有提到資金來源、運作
      ？）沒有。（當天有提到被告要向公司借錢的事嗎？）沒
      有。（所以那天只有說要開發另外一個事業？）是的，是
      代表公司去開發另一個事業，後來才聽說在花蓮，因為大
      陸客要來的事。（當天會議有無提到要以公司名義投資？
      ）有。（是何人提？如何提？）是被告提的，說他要代表
      公司去開發另外一個事業。（丙○○有做何表示嗎？）沒
      有，我沒有聽到丙○○有任何表示。（會議中被告有提到
      任何具體的作法嗎？）沒有。
    (4)經本院調查之結果，認前開3 位證人就開會過程之供述，
      雖因時日久遠，或互有相歧。惟證人己○○、張榮坤就：
      被告當日係主張要以公司名義投資，丙○○當場並無任何
      表示一節，其供述既互核相符，應可採信。即原告法定代
      理人丙○○於開會當日雖無任何表示，然此部分或涉以公
      司名義投資一節，是否達成合致。惟縱未達成合致，亦不
      得執此反謂兩造間另有立「借貸」。
  (二)關於原告主張相關匯入款項，究否基於借貸關係而匯入？
    (1)經依原告聲請傳訊證人戊○○（被告之子）到庭證稱：（
      97年4 月18日合庫的帳戶有匯進5,000 元，你是否知悉？
      ）是我家裡借錢給公司的利息。（你家裡是何人？）錢都
      是我媽媽在管理，帳戶是家裡在使用等語。則由證人戊○○之證詞及原告所提出匯款資料，僅足佐原告確有匯款1
      萬元至戊○○帳戶，並無法證明前開1 萬元為被告向原告
      所支借。
    (2)另證人己○○到庭證稱：（被告有無向公司借錢？）我的
      瞭解是沒有。（在96年12月24日有無收到原告公司匯一筆
      5 萬元到證人的帳戶？）我是北區分公司的負責人，所有
      的零用金還有薪資，都匯到我的帳戶，當時有一筆5 萬元
      ，但都是我的零用金，因為我無法分辨薪資或者零用金，
      匯款時是用一筆錢匯進來，會計會告訴我，多少錢是零用
      金，多少錢是薪資，零用金我會交給助理，當時5 萬元的
      名目到底是什麼我已經忘記了。零用金的帳戶有做帳，交
      給總公司等語。對照原告所提出96年12月24日匯款5 萬元
      （存款憑條）可知，96年12月24日匯入5 萬元應與被告甚
      至投資案均無涉，而係證人己○○之薪資或零用金。至證
      人己○○所稱，前述97年4 月28日匯款15萬元部分（對照
      原告所提出97年4 月28日匯款10萬元、5 萬元至己○○帳
      戶 (電子轉帳單)） 則供作花蓮投資案所用，承前述，無
      法逕認係供被告個人借貸用。
    (3)證人甲○○則稱：（何時受僱原告公司？有無跟公司借過
      款？）96年4 月到97年4 月。沒有。（在公司負責何事？
      ）開始時是擔任業務人員，後期是幫被告處理事務。（公
      司匯款入你帳戶，用途？）有，用途是做為公司投資買賣
      ，是被告下珠寶投資的訂單，是用網路上的帳號投資，這
      個帳號是公司還是被告個人的我不清楚，我是做整個後續
      的聯絡。（公司匯款入你的帳戶，何人與你聯絡？）都是
      會計與我聯絡。（ (提示匯款金額)這 些金額是否都是做
      你剛才所說的用途？照我的存摺有一些是我的薪水，有些
      是工作上的支出，有些是會計匯給我的金額，我的薪水大
      約是2 萬5 千到3 萬，日期大約是5 日。（97年4 月15日
      10萬元、97年4 月15日五萬元作用如何？）10萬元部分是
      會計匯給我的沒有錯，5 萬元部分我不能確定，但是我的
      印象中好像是會計匯的。薪資部分我的印象中，初期部分
      沒有寫薪資，但是後來才寫薪資，薪資大約都是5 日左右
      匯的。實際上匯入之後我又會匯出的大概就是投資的部分
      等語。再對照原告所提出存款憑條及電子轉帳單之金額及
      日期結果，系爭115 萬元匯入金額，應可認均用珠寶投資
      案。
    (4)再經傳訊證人洪以欣，到庭證稱：（ (提示會計憑證)這
      些是否都是你製作的？當時是誰指示你如此做？都是我做
      的，是被告指示我的，我會問他是否要做借款，他說是，
      我又問陳總是否如此做，陳總也說是。（匯給誰？匯的對
      象是何人指示？）都是被告指示的。我匯過己○○、戊○○、甲○○等人的帳戶，還有匯到登威音響台北分公司的
      帳號。（是被告指示要用借款的方是做？）是我問被告是
      否要做借款還是其他的科目，被告說要作借款，我與陳總
      確認，也是說如此。（傳票上寫老大借款，老大指何人？
      ）就是被告。（傳票要經過何人核准？與被告有關嗎？）
      丙○○，與被告沒有關係。（被告說要作借款科目，就代
      表他們之間實際上是借款嗎？）我不知道，只是會計的科
      目這樣做。（請提示原告起訴狀證人戊○○下面註記鄒利
      ，這是指何意？）被告跟我說請我匯利息到他兒子的帳戶
      ，他說這是利息，我說我只會作借款沒有辦法作利息的科
      目，所以我還是做借款在備註上寫鄒利。另外壹張下面寫
      「會」是我寫錯了，應該是匯款的匯，與上一筆是同樣的
      意思。（所以並不是都是被告每次都跟說你都要作借款？
      ）一開始我有問過被告，不是每一筆都會問，但是我都會
      再與陳總確認等語。即由證人洪以欣之證詞可知，其僅負
      責會計作帳事宜，實際並不清楚匯款真正用途。且核原告
      所提出相關轉帳傳票，其中有關前述96年12月24日匯出5
      萬元予己○○部分，承前述，與系爭投資案並無關連，惟
      於轉帳傳票中仍記載「老大借款」等情，更可佐轉帳傳票
      上填具之「摘要」並無法全然信屬真實。加以，有關其他
      匯入證人己○○、甲○○等人帳戶內之款項，依前所述，
      乃供公司投資用，並非被告個人借款，則前述轉帳傳票摘
      要內容，更有可議。
    (5)基上，由前述證人之證詞及原告所提出匯入證明（含電子
      轉帳- 付款指示瀏覽單、存入憑條、存摺影本及轉帳傳票
      ），並無足佐原告確因與被告間借貸契約而為匯入款項之
      行為。此外，原告復未再提出其餘證據以本院審酌，經本
      院調查結果，難認本件原告主張相關匯入款項，係基於與
      被告間借貸關係而匯入。
  (三)綜上，原告本於借貸契約關係請求被告給付207 萬元及遲延
    利息，均無理由，應予駁回。
五、原告主張：被告原任職原告公司主管（現已離職），於任職
    期間曾收取原告公司應收帳款6 萬8,000 元，迄未繳回公司
    ，此部分爰本於不當得利法律關係請求被告返還等情。既為
    被告所不爭執，且核與證人乙○○所述情節相符，原告此部
    分主張，自屬有據，應予准許。
六、從而，原告本於不當得利法律關係請求被告返還6 萬8,000
    元及自98年3 月27日起至清償日止，按年息5%計算之利息，
    為有理由，應予准許；逾此部分之請求，則屬無據，應予駁
    回。
七、兩造均陳明願供擔保，請准宣告假執行或免為假執行宣告，
    經核原告勝訴部分，所命給付金額未逾50萬元，爰依職權宣
    告之，並酌定相當擔保金額准被告預供擔保得免為假執行。
    至原告敗訴部分，其假執行之聲請已失所附麗，應併駁回。
結論：原告之訴為一部有理由、一部無理由，依民事訴訟法第79
條、第389條、第392條，判決如主文。
中    華    民    國    98    年    8     月    13    日
                  民事第一庭    法  官  黃信滿
以上正本係照原本作成
如對本判決上訴，須於判決送達後20日內向本院提出上訴狀
中    華    民    國    98    年    8     月    13    日
                                書記官  林月蓉


司法院資訊處製作；財團法人民間司法改革基金會備份。
